【裁判字號】    96,訴,611
【裁判日期】    970215
【裁判案由】    公共危險等
【裁判全文】
臺灣宜蘭地方法院刑事判決               96年度訴字第611號
公  訴  人  臺灣宜蘭地方法院檢察署檢察官
被      告  乙○○
選任辯護人  郭美春律師
上列被告因公共危險等案件，經檢察官提起公訴（96年度偵字第
3622、4186號），本院判決如下：
    主  文
乙○○傷害人之身體，處有期徒刑肆月，扣案之鐮刀壹把沒收；
又放火燒燬他人所有之機車、自用小客車，致生公共危險，處有
期徒刑壹年貳月，扣案之瓦斯鋼瓶壹桶沒收。應執行有期徒刑壹
年肆月，扣案之鐮刀壹把、瓦斯鋼瓶壹桶均沒收。
    事  實
一、乙○○現居住於宜蘭縣蘇澳鎮○○路（下稱自強路）74號1
    樓，與居住同路76號2樓之丁○○係同事及鄰居關係，2人前
    因工作發生口角，產生嫌隙，乙○○竟酒後基於傷害之犯意
    ，於民國96年8月29日下午6時許，在丁○○位於自強路76號
    公寓大門口前，持鐮刀砍向丁○○之右肩及右手臂等處，致
    丁○○受有右肩及右手多處挫傷、雙側膝部及左腳踝擦傷之
    傷害。
二、乙○○因不滿丁○○對之提出上開傷害案件之告訴，竟基於
    放火燒燬他人所有物之犯意，於96年10月24日凌晨2時40分
    許，持瓦斯鋼瓶1桶（4公斤裝）及打火機，至宜蘭縣蘇澳鎮
    ○○里○○路76號公寓大樓門口前，以打火機點燃噴出之瓦
    斯後，放火燒燬上開處所門口前分別為丁○○、甲○○所有
    停放於該處車號KIS-615號、AK6-279號之重型機車各1輛後
    ，旋接續至宜蘭縣蘇澳鎮○○里○○○路口，以相同手法放
    火燒毀丁○○停放於該處之車牌號碼H4-3083號（起訴書誤
    載為H4-3088）之自用小客車1輛，致上開2輛重型機車及自
    用小客車起火燃燒燬損，致生危害於公共安全。幸經乙○○
    之前妻丙○○發現報警處理，始未釀成重大災情，警方並於
    現場查獲乙○○，並扣得瓦斯鋼瓶1桶。
三、案經丁○○及甲○○訴由宜蘭縣政府警察局蘇澳分局報請臺
    灣宜蘭地方法院檢察署檢察官偵查起訴。
    理  由
甲、被訴傷害、放火燒燬他人所有物罪部分：
一、訊據被告乙○○於審理中，對於犯罪事實一傷害犯行，與犯
    罪事實二放火燒燬他人機車及自用小客車犯行均坦承不諱。
    經查：
  (一)就犯罪事實一部分，業據告訴人丁○○於警、偵訊中指訴在
    卷，並有告訴人丁○○所提蘇澳榮民醫院診斷證明書（參見
    警澳偵字第0965007584號卷第9頁）在卷可證，復有鐮刀1把
    扣案可證，是被告此部分之傷害犯行堪以認定。
  (二)就犯罪事實二部分，業據告訴人丁○○於警、偵訊及審理中
    ，及告訴人甲○○於警訊及本院審理中指訴渠等所有之前開
    機車、自用小客車遭被告放火燒燬等情，並有被告持瓦斯鋼
    瓶1桶燒燬告訴人丁○○自用小客車之監視錄影帶翻拍照片6
    幀（參見警澳偵字第0965102718號卷第31至33頁），與現場
    及前開機車、自用小客車燒燬照片共4幀（參見警澳偵字第
    0965102718號卷第35、36頁）在卷可佐。再證人丙○○於警
    訊及本院審理中、林瑋柔於警訊中，均一致證稱於發現火災
    後，現場遺有瓦斯鋼瓶1桶，及被告蹲在自強路76號公寓大
    門口前火災現場旁等情。而自強路74、76號公寓係屬4層樓
    公寓住宅，公寓左右兩側為住家，被告住處為右側1樓，告
    訴人住處位於左側2樓，建築外觀形式為一凹字形建築，通
    往2樓以上之大門位於公寓中央凹陷處，此有現場照片在卷
    可參（參見警澳偵字第0965102718號第36頁上方照片）。而
    前開機車停放位置在公寓大門與前方馬路間之空地上。另告
    訴人丁○○之自用小客車則停放於緊鄰空地之馬路旁，空地
    上有樹木草叢，附近復有並排房屋（參見警澳偵字第
    0965102718號第35頁）。是被告前開放火行為，其地點位於
    公寓門前及交通道路旁，若非及早發現，其火勢甚易延燒至
    住宅，而致火勢一發不可收拾，是被告之放火行為顯已影響
    附近住戶安全，而足生公共危險甚明，被告此部分公共危險
    犯行足堪認定。
二、核被告所為，係犯刑法第175條第1項放火燒燬他人所有物罪
    、同法第277條第1項傷害罪。被告放火燒燬停放於自強路76
    號公寓門前告訴人丁○○、甲○○所有之機車後，旋即放火
    燒燬停放於龍祥3路口路旁告訴人丁○○所有之自用小客車
    ，顯係基於同一放火犯意，利用同一犯罪機會接續為之，為
    接續犯。被告所犯上開公共危險、傷害2罪，犯意各別，行
    為互殊，應予分論併罰。爰審酌被告因與他人嫌隙，竟持鐮
    刀傷害告訴人丁○○，並於告訴人丁○○提起傷害告訴後，
    憤而燒燬他人汽、機車，雖於犯後均坦承犯行，惟其放火行
    為致生之公共危險非輕，依其犯罪之動機、目的、犯罪所生
    之損害，及犯罪後坦承犯行，態度良好等一切情狀，就其所
    犯上開2罪分別量處如主文所示之刑，並定其應執行刑，以
    示懲儆。扣案之鐮刀1把及瓦斯鋼瓶1桶，係屬被告所有，且
    供其前開犯罪所用之物，業據被告供明在卷，均依法宣告沒
    收。另扣案之打火機2個，被告雖自承為其所有，但否認用
    以供放火所用之物，依卷內資料，亦無證據證明被告持該打
    火機供前開犯罪所用，爰不為沒收之諭知。
乙、被告被訴放火燒燬現供人使用住宅罪部分：
一、公訴意旨另以：被告放火燒燬自強路76號前告訴人丁○○、
    甲○○停放之機車，機車停放於住處騎樓前，被告放火放火
    燒燬機車時，應可預見火勢延燒至建築物，因認被告此部分
    亦涉有刑法第173條第3項、第1項放火燒燬現供人使用住宅
    未遂罪。
二、公訴人認被告涉有上開放火燒燬現供人使用住宅未遂罪，無
    非係以被告放火燒燬停放於自強路76號公寓前機車2台時，
    該機車停放於公寓前，火勢有延燒建築物之可能為其主要論
    據。訊據被告堅詞否認有放火燒燬現供人使用住宅犯意，並
    辯稱：因為丁○○機車放在中間，伊是要燒燬機車，不是要
    燒燬房子等語。
三、按犯罪事實應依證據認定之，無證據不得認定其犯罪事實，
    刑事訴訟法第154條第2項定有明文。又刑事訴訟法上認定犯
    罪事實所憑之證據，雖不以直接證據為限，間接證據亦包括
    在內，然而無論直接證據或間接證據，其為訴訟上之證明，
    須於通常一般之人均不致有所懷疑，而得確信其為真實之程
    度者，始得據為有罪之認定，惟採用間接證據時，必其所成
    立之證據，在直接關係上，雖僅足以證明他項事實，而採此
    他項事實，本於推理之作用，足以證明待證事項者，方為合
    法，若係憑空之推想，則尚非間接證據，且如未發現相當證
    據，或證據不足以證明，自不能以推測或擬制之方法，以為
    裁判之基礎，最高法院分別著有76年台上字第4986號、32年
    上字第67號、40年台上字第86號判例可資參照。
四、經查：
  (一)被告前開時、地，持瓦斯鋼瓶以打火機點燃噴出瓦斯燒燬告
    訴人丁○○、甲○○停放於自強路76號公寓門口前機車等情
    ，已如前述。雖依證人丙○○前於警訊中均證稱於滅火之際
    ，伊要求被告瓦斯鋼瓶開關關閉時，被告將瓦斯鋼瓶關閉後
    ，火勢變小，但隨即火勢又變大等情（參見警澳偵字第
    0965102718號卷第17頁），及證人林瑋柔證稱被告將瓦斯鋼
    瓶開關關閉後，隨即又打開等情（參見警澳偵字第
    0965102718號卷第23頁）。但證人丙○○於本院審理中結證
    略稱：被告跑到瓦斯鋼瓶那裡，伊認為被告要將瓦斯關起來
    ，但可能慌亂中反而轉到更大，所以火勢就變大，後來乙○○就跑回74號拿水管救火等語（參見本院卷60頁97年1月23
    日審判筆錄）。綜以上開證人丙○○、林瑋柔相關證述，於
    火災發生後，被告上前拿取瓦斯鋼瓶時，確有將瓦斯鋼瓶開
    關關小，但隨即又將瓦斯開關開大之情，惟此項行為究係被
    告於救火慌亂之際，誤將瓦斯開關開大，或係刻意為之，以
    當時情況危急，證人丙○○、林瑋柔事後就此部分均無法明
    確陳述。而依卷附現場照片所示（參見警澳偵字第
    0965102718號卷第36頁上方照片），機車停放於公寓門前空
    地，右側緊鄰住家為被告現居住處所，如火勢延燒，首先受
    害為被告之住處及與被告同住之前妻、子女。加以證人丙○○於本院審理中，證稱被告於火災時持水管參與救火等情（
    參見本院卷第60頁上開審判筆錄），亦與告訴人丁○○審理
    中證述被告救火情節相符（參見本院卷第64頁上開審判筆錄
    ）。以被告放火地點緊鄰本身住處，及被告放火後參與救火
    以避免火勢擴大等情，難認被告有放火燒燬住宅之犯意，檢
    察官於偵查中未能斟酌此點，而遽認被告即有放火燒燬住宅
    犯意，即有未洽。綜上所述，公訴人所舉之證據，不足以證
    明被告確有放火燒燬現供人使用住宅之犯意。此外依卷內資
    料，亦無積極證據證明被告此部分之犯行，惟公訴意旨認被
    告此部分之犯行與前揭論罪科刑部分，有想像競合犯之裁判
    上一罪關係，爰不另為無罪之諭知。
據上論斷，應依刑事訴訟法第299條第1項前段，刑法第175條第
1項、第277條第1項、第51條第5款、第38條第1項第2款，刑法施
行法第1條之1，判決如主文。
本案經檢察官賴淑萍到庭執行職務
中    華    民    國    97    年    2     月    15    日
                  刑事第四庭審判長法  官  謝佩玲
                                  法  官  陳嘉年
                                  法  官  辜漢忠
如不服本判決應於收受本判決後10日內向本院提出上訴書狀，並
應敘述具體理由。若未敘述理由者，應於上訴期間屆滿後20日內
向本院補提理由書狀(均須按他造當事人之人數附繕本)。
                                  書記官  許麗汝
中    華    民    國    97    年    2     月    18    日
附錄本案論罪科刑法條：
刑法第175條第1項
放火燒燬前二條以外之他人所有物，致生公共危險者，處1年以
上7年以下有期徒刑。
刑法第277條第1項
傷害人之身體或健康者，處3年以下有期徒刑、拘役或1千元以下
罰金。


司法院資訊處製作；財團法人民間司法改革基金會備份。
